【裁判字號】    97,交易,239
【裁判日期】    971231
【裁判案由】    公共危險
【裁判全文】
臺灣嘉義地方法院刑事判決             97年度交易字第239號
公  訴  人  臺灣嘉義地方法院檢察署檢察官
被      告  甲○○
                    （現於臺灣嘉義監獄鹿草分監執行中）
上列被告因公共危險案件，經檢察官提起公訴（九十七年度調偵
字第七四九四號），本院判決如下：
    主  文
甲○○服用酒類，不能安全駕駛動力交通工具而駕駛，累犯，處
有期徒刑捌月。
    犯 罪 事 實
一、甲○○前於民國九十六年間因服用酒類不能安全駕駛動力交
    通工具而駕駛罪，經臺灣雲林地方法院於九十六年七月二十
    五日以九十六年度虎交簡字第一四七號判處有期徒刑四月，
    如易科罰金，以新臺幣一千元折算一日確定，於九十六年九
    月十二日易科罰金執行完畢。嗣於九十六年十月十九日又因
    服用酒類不能安全駕駛動力交通工具而駕駛罪，經本院以九
    十六年度朴交簡字第三二三號判處有期徒刑六月，如易科罰
    金，以新臺幣一千元折算一日確定。
二、詎甲○○竟仍不知悔改，於九十六年十一月十四日中午十二
    時許起至同日下午四時許，在其友人邱春潛位於嘉義市○○
    路附近之住處內，飲用蔘茸藥酒一瓶（約五百毫升）後，已
    達不能安全駕駛動力交通工具之程度，竟於同日下午五時許
    仍騎乘車牌號碼UK5 -903號重型機車欲返家，嗣於同日下午
    五時二十分許，在嘉義市○區○○路一四六五號前，因酒後
    注意力降低，致精神無法集中，甲○○為閃避停放在路旁、
    余金旺所有之車牌號碼3K -8456號自小貨車而與乙○○所騎
    乘之車牌號碼MAR -632號重型機車發生碰撞。甲○○因而人
    車倒地，經送往行政院衛生署嘉義醫院（下稱嘉義醫院）後
    ，抽血檢驗其酒精濃度值高達390mg/dl（換算呼氣酒精濃度
    值為1.95mg/L），始為警查悉上情。
三、案經嘉義市政府警察局第一分局報請臺灣嘉義地方法院檢察
    署檢察官偵查起訴。
      理      由
一、按被告以外之人於審判外之陳述，雖不符刑事訴訟法第一百
    五十九條之一至第一百五十九條之四規定，而經當事人於審
    判程式同意作為證據，法院審酌該言詞陳述或書面陳述作成
    時之情況，認為適當者，亦得為證據。當事人、代理人或辯
    護人於法院調查證據時，知有第一百五十九條第一項不得為
    證據之情形，而未於言詞辯論終結前聲明異議者，視為有前
    項之同意，刑事訴訟法第一百五十九條之五定有明文。查被
    告對於卷附各傳聞證據之證據能力均未於言詞辯論終結前聲
    明異議；復經本院審酌各該傳聞證據作成時之情況，認無顯
    不適當之情形，且經本院於審理時逐一提示予被告表示意見
    ，是採納上開傳聞證據，尚無礙於被告於程序上之彈劾詰問
    權利，而認上開傳聞證據合於刑事訴訟法第一百五十九條之
    五等規定，因而均具證據能力，合先敘明。
二、被告甲○○對於上開事實迭於警詢時、偵查中、本院審理時
    均坦承不諱；參以被告於肇事後經送醫急救抽血檢驗其酒精
    濃度值高達390mg/dl等情，有嘉義醫院檢驗科藥毒物測定檢
    驗結果乙紙附卷可憑。而按刑法第一百八十五條之三規定所
    謂「不能安全駕駛」，係抽象危險犯，並不以發生具體危險
    為必要，對於呼氣酒精濃度已達每公升0.55毫克以上，肇事
    率為一般正常人之十倍，應認為已達不能安全駕車之標準。
    且被告於飲用酒類後騎乘機車肇事，足見其駕駛判斷力顯然
    欠佳等情，復有刑法第一百八十五條之三案件測試觀察紀錄
    表乙份在卷可佐，揆諸上開說明，自已達不能安全駕駛動力
    交通工具之程度無疑。是被告上開任意性之自白，經上開證
    據補強後，應認確與事實相符。是本件事證明確，被告上開
    犯行至堪認定，應依法論科。
三、按行為後法律有變更者，適用行為時之法律，但行為後之法
    律有利於行為人者，適用最有利於行為人之法律，刑法第二
    條第一項定有明文。查被告行為後，刑法第一百八十五條之
    三業於九十七年一月二日經總統以華總一義字第0960017784
    1 號令修正公布，並於同年月四日生效施行。修正前條文為
    「服用毒品、麻醉藥品、酒類或其他相類之物，不能安全駕
    駛動力交通工具而駕駛者，處一年以下有期徒刑、拘役或三
    萬元以下罰金」，修正後為「服用毒品、麻醉藥品、酒類或
    其他相類之物，不能安全駕駛動力交通工具而駕駛者，處一
    年以下有期徒刑、拘役或科或併科十五萬元以下罰金」，上
    揭條文罰金最高額由新臺幣九萬元修正提高為十五萬元，且
    得併科罰金，其修正變更對於整體刑罰權規範內容已有利或
    不利之影響，自屬刑法第二條之法律變更。經比較修正前後
    刑法之規定，修正後刑法第一百八十五條之三之規定並非較
    有利於被告，自應適用修正前刑法第一百八十五條之三之規
    定。故核被告所為，係犯修正前刑法第一百八十五之三條服
    用酒類不能安全駕駛動力交通工具而駕駛罪。又被告前於九
    十六年間因服用酒類不能安全駕駛動力交通工具而駕駛罪，
    經臺灣雲林地方法院於九十六年七月二十五日以九十六年度
    虎交簡字第一四七號判處有期徒刑四月，如易科罰金，以新
    臺幣一千元折算一日確定，於九十六年九月十二日易科罰金
    執行完畢。嗣於九十六年十月十九日又因服用酒類不能安全
    駕駛動力交通工具而駕駛罪，經本院以九十六年度朴交簡字
    第三二三號判處有期徒刑六月，如易科罰金，以新臺幣一千
    元折算一日確定等情，有臺灣高等法院被告全國前案紀錄表
    乙份附卷可參，其受有期徒刑之執行完畢，五年以內故意再
    犯本件有期徒刑以上之罪，為累犯，應依刑法第四十七條第
    一項之規定，加重其刑。爰審酌被告為高中肄業之智識程度
    ，前有二次服用酒類不能安全駕駛動力交通工具而駕駛之前
    案，而仍不知警惕，竟於飲用酒類達不能安全駕駛程度後再
    度駕駛動力交通工具，足見其無視法律規範，心存僥倖之輕
    率態度，且其換算呼氣酒精濃度每公升1.95亳克，其注意力
    、反應力、判斷力、平衡感、穩定性、組織力、理解力、感
    知能力均降低，猶執意駕駛動力交通工具，而對一般往來之
    人車均生高度危險性，且其業因酒後駕車而肇事，然念及被
    告犯後坦承犯行，犯後態度尚稱良好等一切情狀，量處如主
    文所示之刑，以資懲儆。
據上論斷，應依刑事訴訟法第二百九十九條第一項前段，刑法第
二條第一項前段、第一百八十五條之三（修正前）、第四十七條
第一項，刑法施行法第一條之一第一項、第二項但書，判決如主
文。
本案經檢察官陳則銘到庭執行職務。
中    華    民    國    97    年    12   月    31     日
                    刑事第五庭  法  官  曾宏揚
以上正本證明與原本無異。
如不服本判決應於收受判決後10日內向本院提出上訴書狀，並應
敘述具體理由；其未敘述上訴理由者，應於上訴期間屆滿後20日
內向本院補提理由書（均須按他造當事人之人數附繕本）「切勿
逕送上級法院」。告訴人或被害人如對於本判決不服者，應具備
理由請求檢察官上訴，其上訴期間之計算係以檢察官收受判決正
本之日期為準。
中    華    民    國    97    年    12    月    31    日
                                書記官  陳慶昀
附錄本案論罪科刑法條全文：
刑法第一百八十五條之三（修正前）
服用毒品、麻醉藥品、酒類或其他相類之物，不能安全駕駛動力
交通工具而駕駛者，處1 年以下有期徒刑、拘役或科或併科15萬
元以下罰金。


司法院資訊處製作；財團法人民間司法改革基金會備份。
